臺灣苗栗地方法院刑事判決              100年度易字第606號
公  訴  人  臺灣苗栗地方法院檢察署檢察官
被      告  黃秀英
上列被告因業務侵占等案件，經檢察官提起公訴（100 年度偵字
第3529號），本院依法行簡式審判程序審理，後據檢察官之聲請
改以協商程序判決如下：
    主      文
黃秀英犯業務侵占罪，共貳罪，各處有期徒刑陸月，如易科罰金
均以新臺幣壹仟元折算壹日。又犯行使業務登載不實文書罪，共
貳罪，各處有期徒刑貳月，如易科罰金均以新臺幣壹仟元折算壹
日。又犯詐欺取財罪，共貳罪，各處有期徒刑參月，如易科罰金
均以新臺幣壹仟元折算壹日。又犯行使偽造私文書罪，共貳罪，
各處有期徒刑貳月，如易科罰金均以新臺幣壹仟元折算壹日。應
執行有期徒刑壹年捌月，如易科罰金以新臺幣壹仟元折算壹日。
緩刑肆年，並應向指定之政府機關、政府機構、行政法人、社區
或其他符合公益目的之機構或團體，提供壹佰小時之義務勞務，
緩刑期間付保護管束。
    事實及理由
一、犯罪事實：黃秀英前於民國90年間至98年底，任職全球人壽
    保險股份有限公司（下稱全球人壽）保險業務員，負責招攬
    保險、代收保費等工作，係從事業務之人。詎分別為下列行
    為：
（一）基於意圖為自己不法所有之侵占犯意，於97年5 月間某日
      ，在苗栗縣苗栗市○○路7 之6 號保戶吳兆玄住處，於收
      受吳兆玄之97年度保費（保單號碼0000000000號）新臺幣
      （下同）2 萬8880元後，未依業務規定併同送金單之保費
      行政報帳聯繳回全球人壽，反侵占該款入己。又基於行使
      業務登載不實文書之犯意，於97年8 月27日，在苗栗縣頭
      份鎮○○路926 號3 樓辦公室，將遺失上開送金單而註明
      作廢之不實事項記載於業務上所掌之切結書中，據此陳報
      全球人壽以行使之，令全球人壽認該送金單已遺失作廢且
      保戶尚未繳納保費，來掩飾上開收款後侵占入己一事，足
      生損害於吳兆玄及全球人壽之權益。
（二）基於意圖為自己不法所有之侵占犯意，於97年8 月間某日
      ，在苗栗縣頭份鎮濫坑里藤坪25之6 號保戶邱家璦（原名
      邱詩芸）住處，於收受邱家璦之97年度保費（保單號碼00
      00000000號）2 萬7540元後，未依業務規定併同送金單之
      保費行政報帳聯繳回全球人壽，反侵占該款入己。又基於
      行使業務登載不實文書之犯意，於97年10月30日，在苗栗
      縣頭份鎮○○路926 號3 樓辦公室，將遺失上開送金單而
      註明作廢之不實事項記載於業務上所掌之切結書中，據此
      陳報全球人壽以行使之，令全球人壽認該送金單已遺失作
      廢且保戶尚未繳納保費，來掩飾上開收款後侵占入己一事
      ，足生損害於邱家璦及全球人壽之權益。
（三）因全球人壽認吳兆玄並未繳納97年度保費，乃依渠間契約
      以保單價值準備金自動墊繳保費，且未開立98年度之續期
      保費送金單交黃秀英前往收費，但黃秀英明知全球人壽並
      無向吳兆玄收取98年度保費之事實，仍基於意圖為自己不
      法所有之詐欺取財犯意，於98年4 月24日，在苗栗縣苗栗
      市○○路7 之6 號吳兆玄住處，訛將收取首期保費時使用
      之空白送金單充作續期保費送金單，使不知保費已呈自動
      墊繳狀態之吳兆玄陷於錯誤，誤認該送金單係全球人壽開
      立、自己業應現金繳納保費，故交付2 萬8880元與黃秀英
      。迨黃秀英詐得上款後，明知已用印之上開空白送金單只
      被授權在保戶繳交首期保費時使用，猶逾越業務上之授權
      範圍、基於行使偽造私文書之犯意，填載上開送金單內容
      、作為全球人壽收取保費之意思表示，並把其中要保人收
      執聯交付吳兆玄而行使之，再黃秀英尚須處理使用上開送
      金單後之回報問題，又接續塗改上開送金單之保費行政報
      帳聯的保單號碼、要保人、被保險人、繳付金額、繳費日
      期等節，作為全球人壽收取另一保戶蔡永進償還保單貸款
      1 萬8700元之意思表示，未幾將此併同1 萬8700元繳回全
      球人壽而行使之，以掩飾訛用送金單詐得上款情事，足生
      損害於吳兆玄、蔡永進及全球人壽之權益。
（四）因全球人壽認邱家璦並未繳納97年度保費，乃依渠間契約
      以保單價值準備金自動墊繳保費，且未開立98年度之續期
      保費送金單交黃秀英前往收費，但黃秀英明知全球人壽並
      無向邱家璦收取98年度保費之事實，仍基於意圖為自己不
      法所有之詐欺取財犯意，於98年8 月4 日，在苗栗縣頭份
      鎮濫坑里藤坪25之6 號邱家璦住處，訛將收取首期保費時
      使用之空白送金單充作續期保費送金單，使不知保費已呈
      自動墊繳狀態之邱家璦陷於錯誤，誤認該送金單係全球人
      壽開立、自己業應現金繳納保費，故交付2 萬7540元與黃
      秀英。迨黃秀英詐得上款後，明知已用印之上開空白送金
      單只被授權在保戶繳交首期保費時使用，猶逾越業務上之
      授權範圍、基於行使偽造私文書之犯意，填載上開送金單
      內容、作為全球人壽收取保費之意思表示，並把其中要保
      人收執聯交付邱家璦而行使之，再黃秀英尚須處理使用上
      開送金單後之回報問題，又接續塗改上開送金單之保費行
      政報帳聯的保單號碼、要保人、被保險人、繳付金額、繳
      費日期等節，作為全球人壽收取另一保戶黃啟文償還自動
      墊繳保費5000元之意思表示，未幾將此併同5000元繳回全
      球人壽而行使之，以掩飾訛用送金單詐得上款情事，足生
      損害於邱家璦、黃啟文及全球人壽之權益。
二、證據：
（一）被告之自白。
（二）證人廖瑞鍠之證述。
（三）保費送金單收據、切結書、要保書、保單自動墊繳紀錄。
三、本件經公訴人與被告於審判外達成協商之合意且被告已認罪
    ，其等合意內容如主文所示。經查前述協商合意並無刑事訴
    訟法第455 條之4 第1 項所列情形，公訴人聲請改依協商程
    序而為判決，本院爰不經言詞辯論，於協商合意範圍內為協
    商判決。
四、應適用之法條：刑事訴訟法第273 條之1 第1 項、第455 條
    之2 第1 項、第455 條之4 第2 項、第455 條之8 ，刑法第
    336 條第2 項、第216 條、第215 條、第210 條、第339 條
    第1 項、第51條第5 款、第41條第1 項前段、第8 項、第74
    條第1 項第1 款、第2 項第5 款、第93條第1 項第2 款，刑
    法施行法第1 條之1 第1 項、第2 項前段。
五、本判決除有刑事訴訟法第455 條之4 第1 項第1 、2 、4 、
    6 、7 款所定情形之一，或違反同條第2 項規定者外，不得
    上訴。如有前述例外得上訴之情形，又不服本件判決，得自
    判決送達後10日內，向本院提出上訴書狀併附理由，上訴於
    第二審法院。
中    華    民    國    100    年    10    月    31   日
                  刑事第三庭    法  官   江振源
以上正本證明與原本無異。
本件為協商判決，除有刑事訴訟法第455 條之4 第1 項第1 款、
第2款 、第4 款、第6 款、第7 款所定情形，或違反同條第2 項
規定者外，不得上訴。
中    華    民    國    100    年    11    月    1    日
                                書記官   楊慧萍
附錄本判決論罪科刑法條：
刑法第336 條
對於公務上或因公益所持有之物，犯前條第一項之罪者，處一年
以上七年以下有期徒刑，得併科五千元以下罰金。
對於業務上所持有之物，犯前條第一項之罪者，處六月以上五年
以下有期徒刑，得併科三千元以下罰金。
前二項之未遂犯罰之。
刑法第216 條
行使第二百十條至第二百十五條之文書者，依偽造、變造文書或
登載不實事項或使登載不實事項之規定處斷。
刑法第215 條
從事業務之人，明知為不實之事項，而登載於其業務上作成之文
書，足以生損害於公眾或他人者，處三年以下有期徒刑、拘役或
五百元以下罰金。
刑法第 210 條
偽造、變造私文書，足以生損害於公眾或他人者，處五年以下有
期徒刑。
刑法第339 條
意圖為自己或第三人不法之所有，以詐術使人將本人或第三人之
物交付者，處五年以下有期徒刑、拘役或科或併科一千元以下罰
金。
以前項方法得財產上不法之利益或使第三人得之者，亦同。
前二項之未遂犯罰之。